【裁判字號】    90,訴,64
【裁判日期】    900330
【裁判案由】    偽造文書等
【裁判全文】
臺灣屏東地方法院刑事判決                              九十年度訴字第六四號
    公  訴  人  臺灣屏東地方法院檢察署檢察官
    被      告  乙○○
右被告因偽造文書等案件，經檢察官提起公訴（八十九年度偵字第七○○六號）本院
判決如左：
    主  文
乙○○連續意圖為自己不法之所有，而侵占對於業務上所持有之物，處有期徒刑貳年
；又連續行使偽造之私文書，足以生損害於公眾及他人，處有期徒刑壹年，偽造之屏
東縣稅捐稽徵處收稅之章壹枚、屏東縣稅捐稽徵處稅籍編號000000000號八
十八年五─六月、八十八年七─八月、八十八年九─十月、八十八年十一─十二月、
八十九年一─二月、八十九年三─四月、八十九年五─六月、八十九年七─八月之稅
額繳款書上偽造「屏東縣稅捐稽徵處收稅之章」印文各壹枚沒收。應執行有期徒刑貳
年拾月，偽造之屏東縣稅捐稽徵處收稅之章壹枚、屏東縣稅捐稽徵處稅籍編號000
000000號八十八年五─六月、八十八年七─八月、八十八年九─十月、八十八
年十一─十二月、八十九年一─二月、八十九年三─四月、八十九年五─六月、八十
九年七─八月之稅額繳款書上偽造「屏東縣稅捐稽徵處收稅之章」印文各壹枚沒收。
    事  實
一、乙○○係臺南汽車貨運股份有限公司（下稱臺南汽車貨運公司）屏東營業所之主
    任，負責管理營業所、保管營業收入、代收貨款及繳交稅款等業務，為從事業務
    之人，竟基於意圖為自己不法之所有之概括犯意，自民國八十七年三月間起至八
    十九年十一月間止，利用職務上管理營業所、保管營業收入及代繳稅款之機會，
    先後將其因業務上關係而持有，由臺南汽車貨運公司客戶所繳交款項，以變易持
    有為所有之意思，在屏東營業所，陸續侵占入己，每次侵占數額新臺幣（下同）
    二萬元至五、六萬元不等，前後合計侵占金額為，共計二百一十三萬四千九百九
    十三元（起訴書誤載為二百一十三萬五千七百十五元）。
二、乙○○又另行起意，基於行使偽造私文書以詐取財物之概括犯意，於八十八年年
    中，委由屏東市某刻印行不知情之不詳姓名人士偽刻屏東縣稅捐稽徵處之印章一
    枚，並持該偽刻之印章連續蓋於屏東縣稅捐稽徵處稅籍編號000000000
    號八十八年五─六月、八十八年七─八月、八十八年九─十月、八十八年十一─
    十二月、八十九年一─二月、八十九年三─四月、八十九年五─六月、八十九年
    七─八月之稅額繳款書上，而於每次向臺南汽車貨運公司偽報支出如附表所示之
    金額，共計三十二萬七千四百七十一元（起訴書誤載為二十八萬二千九百零五元
    ），足生損害於臺南汽車貨運公司及稅捐機關對稅務之正確管理。
三、案經臺南汽車貨運公司訴由臺灣屏東地方法院檢察署檢察官偵查起訴。
    理  由
一、右開事實，業據被告乙○○於偵查中及本院審理時供承不諱，核與告訴人代理人
    楊進旺於偵審中指訴之情節相符，並有支票五紙、報告書一紙、屏東縣稅捐稽徵
    處稅額繳款書八紙、營業稅繳款書八紙、申報書八紙（以上均為影本）及明細表
    二紙附卷可稽，被告自白與事實相符，而足採信，本件事證明確，被告犯行堪以
    認定。
二、按被告乙○○係臺南汽車貨運公司屏東營業所之主任，負責管理營業所、保管營
    業收入及繳交稅款等業務，其竟將保管之財物加以侵占，故核其所為，係犯刑法
    第三百三十六條第二項業務侵占罪。次按稅捐機關核發之稅款繳納通知書，經蓋
    有稅款收訖章後，交由甲○○○貨運公司收執，以為繳交稅款之憑證，該通知書
    已具有收據之性質，其性質應屬私文書，故被告行使偽造繳款書之行為，係犯刑
    法第二百十六條、第二百十條之行使偽造私文書罪。其已持向臺南汽車貨運公司
    詐取財物之行為，係犯刑法第三百三十九條第一項之詐欺取財罪。其委由不知情
    之不詳姓名人士偽刻印章，為間接正犯。惟其偽造印章、印文為其偽造私文書之
    階段行為，不另論罪，另其偽造私文書為行使偽造私文書之高度行為所吸收，亦
    不另論罪。被告先後多次業務侵占行為及先後八次行使偽造私文書、詐欺取財行
    為，均時間緊接，所犯構成要件相同罪名，顯均係基於概括犯意而為，為連續犯
    ，應各論以一罪，並均加重其刑。其所犯行使偽造私文書罪與詐欺取財罪間，有
    方法結果之牽連關係，應從一重之行使偽造私文書罪處斷。又被告所犯行使偽造
    私文書罪與業務侵占罪，犯意各別，罪名不同，應分論併罰。爰審酌被告素行、
    品行、犯罪動機、目的、所生危害及事後坦認犯行等一切情狀，分別量處如主文
    所示之刑，及定其應執行之刑。又被告偽造之屏東縣稅捐稽徵處稅籍編號000
    000000號八十八年五─六月、八十八年七─八月、八十八年九─十月、八
    十八年十一─十二月、八十九年一─二月、八十九年三─四月、八十九年五─六
    月、八十九年七─八月之稅額繳款書八紙，雖為被告所製作內容，並供犯罪所用
    之物，惟已交付予甲○○○貨運公司，非被告所有，亦不予沒收。另偽造之屏東
    縣稅捐稽徵處收稅之章，雖已為被告丟棄，惟並無證據證明業已滅失，故該偽造
    之印章與前開屏東縣稅捐稽徵處稅額繳款書上所偽造之屏東縣稅捐稽徵處收稅之
    章印文八枚，不問屬於犯人與否，均應依刑法第二百十九條之規定，併宣告沒收
    。
據上論斷，應依刑事訴訟法第二百九十九條第一項前段，刑法第五十六條、第二百十
六條第一項、第二百十條、第三百三十六條第二項、第三百三十九條第一項、第五十
一條第五款、第二百十九條，罰金罰鍰提高標準條例第一條前段，判決如主文。
本案經檢察官潘國威到庭執行職務。
中      華      民      國      九十      年      三    月     三十     日
                                      臺灣屏東地方法院刑事第三庭
                                          審判長法  官  黃國永
                                                法  官  陳姵君
                                                法  官  余德正
右正本證明與原本無異。
對於本判決如有不服應於收受送達後十日內向本院提出上訴書狀上訴於台灣高等法院
高雄分院並按他造當事人之人數附具繕本。
                                                書記官  曾文玲
中      華      民      國      九十      年      三    月     三十     日
附表：
┌───┬───────┬──────┬───────┬─────────
│編  號│ 時        間 │ 地      點 │ 項        目 │ 金
├───┼───────┼──────┼───────┼─────────
│  一  │八十八年八月二│同上        │八十八年六月期│五萬零九百七十七元
│      │十日          │            │營業稅        │
├───┼───────┼──────┼───────┼─────────
│  二  │八十八年九月十│同上        │八十八年八月期│三萬五千六百八十八
│      │七日          │            │營業稅        │
├───┼───────┼──────┼───────┼─────────
│  三  │八十八年十一月│同上        │八十八年十月期│三萬四千二百九十九
│      │十七日        │            │營業稅        │
├───┼───────┼──────┼───────┼─────────
│  四  │八十九年一月十│同上        │八十八年十二月│四萬零七百一十二元
│      │五日          │            │期營業稅      │
├───┼───────┼──────┼───────┼─────────
│  五  │八十九年三月十│同上        │八十九年二月期│三萬二千六百四十二
│      │六日          │            │營業稅        │
├───┼───────┼──────┼───────┼─────────
│  六  │八十九年五月十│同上        │八十九年四月期│四萬六千六百零四元
│      │六日          │            │營業稅        │
├───┼───────┼──────┼───────┼─────────
│  七  │八十九年七月十│同上        │八十九年六月期│四萬一千七百零一元
│      │七日          │            │營業稅        │
├───┼───────┼──────┼───────┼─────────
│  八  │八十九年九月十│同上        │八十九年八月期│四萬四千八百四十八
│      │六日          │            │營業稅        │
├───┼───────┼──────┼───────┼─────────
│合  計│              │            │              │三十二萬七千四百七
│      │              │            │              │
└───┴───────┴──────┴───────┴─────────
錄本案論罪科刑法條：
刑法第二百一十六條
行使第二百十條至第二百十五條之文書者，依偽造、變造文書或登載不實事項或使登
載不實事項之規定處斷。
刑法第二百二十條第一項
在紙上或物品上之文字、符號、圖畫、照像，依習慣或特約，足以為表示
其用意之證明者，關於本章及本章以外各罪，以文書論。
刑法第二百一十條
偽造、變造私文書，足以生損害於公眾或他人者，處五年以下有期徒刑。
刑法第三百三十六條第二項
對於業務上所持有之物，犯前條第一項之罪者，處六月以上五年以下有期徒刑，得併
科三千元以下罰金。前二項之未遂犯罰之。
刑法第三百三十九條第一項
意圖為自己或第三人不法之所有，以詐術使人將本人或第三人之物交付者，處五年以
下有期徒刑、拘役或科或併科一千元以下罰金。


司法院資訊處製作；財團法人民間司法改革基金會備份。
